【裁判字號】    91,易,3113
【裁判日期】    920217
【裁判案由】    竊盜等
【裁判全文】
臺灣板橋地方法院刑事判決                        九十一年度易字第三一一三號
    公  訴  人  臺灣板橋地方法院檢察署檢察官
    被      告  乙○○
                甲○○
    右  一  人
    選任辯護人  陳柏廷律師
右列被告因竊盜等案件，經檢察官聲請簡易判決處刑（九十一年度偵字第一五四三０
號），經本院認不宜以簡易判決為之，改依通常程序審理，本院判決如左：
    主  文
乙○○竊盜，處有期徒刑參月，如易科罰金，以參佰元折算壹日。緩刑參年。
甲○○無罪。
    事  實
一、乙○○意圖為自己不法之所有，於民國九十一年一月上旬某日，在台北縣永和市
    ○段十七號之凱達通訊行內，見田健浩管領之行動電話乙支（型號：ＮＯＫＩＡ
    八八五Ｏ、序號：四四八九Ｚ0000000000，市價約值新台幣《下同》
    一萬四千二百元。）放置櫃台上，竟下手予以竊取，並於得手後，於同年一月三
    十一日，將上開竊得之行動電話，持往台北市景美地區之訊通電信廣場，向該店
    負責人甲○○販售，嗣經警循線查獲，而得悉上情。
二、案經台北市政府警察局移請臺灣板橋地方法院檢察署檢察官後聲請簡易判決處刑
    。
    理  由
一、訊據被告乙○○對於九十一年一月上旬某日，在台北縣永和市二段十七號之凱達
    通訊行內，竊取田健浩所有之上開行動電話乙支之事實坦承不諱，核與被害人田
    健浩之指述情節相符，復有贓物認領保管單乙紙在卷可稽，本案事證明確，被告
    乙○○犯行堪以認定，應予依法論科。
二、核被告乙○○所為係犯刑法第三百二十條第一項之竊盜罪。爰審酌被告年輕力壯
    ，本應自食其力，奮發向上，猶貪取非分之財，竊取他人財物，心存僥倖，應予
    以非難，兼衡被告竊得財物數量及價值，惟念其犯後坦承犯行，已知悔悟，且已
    賠償被害人之損失，有和解書一份可憑，與其犯罪之手段、目的等一切情狀，量
    處如主文所示之刑，並諭知易科罰金之折算標準，以資懲儆。末查，被告前未曾
    受有期徒刑以上刑之宣告，有臺灣高等法院檢察署刑案紀錄覆表在卷可稽，因一
    時失慮，偶罹刑典，事後已坦承犯行，深具悔意，經此刑之宣告後，應知警惕而
    無再犯之虞，本院因認暫不執行其刑為當，予以宣告緩刑參年，用啟自新。
三、公訴意旨另略以：被告甲○○明知乙○○所販賣之上開行動電話乙支，係屬來路
    不明之贓物，竟以五千五百元之價額，向乙○○故買之，因認被告甲○○涉犯刑
    法第三百四十九條第二項之故買贓物罪嫌。
四、按犯罪事實應依證據認定之，無證據不得推定其犯罪事實；又不能證明被告犯罪
    者，應諭知無罪之判決，刑事訴訟法第一百五十四條、第三百零一條第一項分別
    定有明文。又犯罪事實之認定，應憑真實之證據，倘證據是否真實尚欠明確，自
    難以擬制推測之方法，為其判斷之基礎；而認定犯罪事實之證據係指足以認定被
    告確有犯罪行為之積極證據而言，該項證據自須適合於被告犯罪事實之認定，始
    得採為斷罪資料，最高法院著有五十三年臺上字第六五六號、二十九年上字第三
    一０五號判例足資參照。且刑事訴訟上證明之資料，無論其為直接或間接證據，
    均須達於通常一般之人均不致有所懷疑，而得確信其為真實之程度，始得據為有
  罪之認定，若其關於被告是否犯罪之證明未能達此程度，而有合理懷疑之存在，
    致使無從形成有罪之確信，根據「罪證有疑，利於被告」之證據法則，即不得遽
    為不利被告之認定，亦有最高法院七十六年度臺上字第四九八六號判例可循。
五、公訴人認被告甲○○涉有右揭犯行，無非係以：上開諾其亞八八五０型行動電話
    ，係被害人田健浩於九十一年一月上旬某日，在臺北縣永和市二段十七號之凱達
    通訊行內，為被告乙○○所取竊一情，有被害人田健浩之警訊筆錄及贓物認領保
    管單各一紙附卷可稽且被告甲○○對於明知乙○○所販賣之上開行動電話乙支，
    係屬來路不明之贓物，仍以五千五百元之價額，向乙○○故買之犯罪事實於警訊
    時及偵查中均坦承不諱等情為其論據。訊之被告甲○○堅詞否認有何故買贓物犯
    行，辯稱：被告乙○○先前有到過伊的店更換手機的殼，而且被告乙○○是計程
    車司機，有一次他的車子停在伊店門口，沒有電伊還幫他充電，所以伊沒有懷疑
    他賣的手機是贓物，且當天因已是晚上十二點，伊很累了才會疏失忘了請被告乙
    ○○簽立切結書等語。
六、經查：
  (一)系爭諾其亞八八五０型行動電話，係被害人田健浩於九十一年一月六日晚上十一
  時許，在臺北縣永和市○○路○段十七號失竊，此有被害人田健浩之警訊筆錄、
    失竊報告及贓物認領保管單各一紙附卷可稽，是以系爭行動電話確為贓物，固屬
    無疑。嗣被告甲○○於九十一年一月三十一日以五千五百元之價格向被告乙○○
    買得乙節，亦據被告乙○○、甲○○均自承在卷。是以被告甲○○於買受之時，
    對於系爭行動電話為贓物乙節是否知悉，即為本件查證之重心所在。
  (二)被告甲○○於警訊中陳稱伊不知道該電話為他人被竊之行動電話等語，是警訊中
    自始至終被告均否認其明知上開手機係贓物之事實。而偵查中被告亦沒有陳述其
    明知上開行動電話係贓物之情，僅稱：「（問：為何收購來路不明的手機？）我
    以五千元收購，我當時是在晚上十二點向繆購買，我懷疑可能是來路不明的手機
    ，因那天很累一時疏忽忘記留下繆的身分資料，以後我不會再犯了。」等語（參
    偵查卷第三十三頁背面）。細究被告甲○○前開警訊及偵查中之陳述，被告甲○
    ○並無自白其有明知上開手機係贓物之情，是以公訴人謂被告甲○○於警訊及偵
    查中均有自白明知上開手機係贓物，而仍故買乙節，顯有誤會，合先敘明。
  (三)又被告甲○○固於九十一年九月十七日之訊問筆錄稱：「‧‧‧我懷疑可能是來
    路不明的手機‧‧‧」等語（參偵查卷第三十三頁背面），然本件被告乙○○出
    賣系爭行動電話予被告甲○○時並未告知來源，此為被告乙○○所供述屬實，則
    究竟其係因如何之情形認為系爭行動電話可能為來路不明的手機？僅由該項陳述
    尚難得其明瞭，其憑信度實待斟酌。而其在本院審理中則辯稱：係因為第一次開
    庭，不知如何表白，所以才會如此說，且一般我們在收中古手機時，都是會懷疑
    是否為贓物，在檢察官那邊的陳述，是事後懷疑的意思等語。是以其前開偵查中
    不利於己之供述記載應不足以認定，被告甲○○於買受系爭行動電話時，確有認
    知到該行動電話為來路不明之贓物，是以本件非有其他佐證，不能徒以上開偵查
    中之陳述，即遽為被告甲○○不利之認定。
  (四)又買受贓物無非在貪圖低價，經查本件被告甲○○係以五千五百元之價格向被告
    乙○○買受，而當時購買時只包括手機及手機內之電池並無包括其他配備，且已
    使用一至二個星期左右，此經被告乙○○供承不諱在卷。而被告甲○○亦陳稱：
    「全新包括所有配備為一萬四千元，因為只有手機與電池，而且他有用過，所以
    以中古的價錢我們會對半，但對半要有配備，所以算五千五百元，所謂配備指有
    二顆原廠的電池、皮套、耳機及座充、旅充，還有光碟片、盒子，因為盒子有條
    碼，可當作手機的身分證。」，是依被告甲○○之陳述，其取後系爭手機之價格
    ，並非顯異於一般中古手機之交易價格，是以被告甲○○於買受時是否確已知悉
    為贓物，尤非無疑。
  (五)按收受行動電話，為擔保來源之正當性，一般人必會先檢視行動電話之相關資料
    ，以免取得來路不明之物。被告甲○○亦自承我們通常會拿切結書給出賣者簽名
    ，蓋手印，並影印身分證，當天是已十二點了，因為要打烊了，而且我很累，所
    以才會忘了，且伊開店二年多，一些細節是後來才知道，經手這支手機，店才開
    半年多等語，是在別無其他輔助證據，此項論理法則之推論自不適為被告甲○○
    於買受時有贓物認識之認定依據。按被告甲○○於取得系爭行動電話時是否知悉
    為贓物，乃存在於其內心之事實，應有相當堅實之客觀證據，方得為無疑之認定
    。本件公訴人認被告有故買贓物之犯行，所憑無非依被告甲○○於警訊及偵查中
    之供述為據，然查被告甲○○於警訊時並無自白明知系爭手機為贓物之事實，偵
    查中之陳述，亦稱係事後推論之詞，在被告乙○○交付系爭行動電話予被告甲○
    ○時並未告知來源之情形下，又查無其他積極事證足以證明被告甲○○確有明知
    系爭手機為贓物而仍故買之事實，尚難以刑法第三百四十九條第二項之故買贓物
    罪相繩。綜上所述，公訴人資為指述被告甲○○犯行之事證，既僅以警訊及偵查
    中之自白為依據，而偵查中之自白亦存有如上之瑕疵，此外本院復未發現有何不
    利被告之證據，從而系爭行動電話雖經被告甲○○買受，雖有故買贓物犯罪之嫌
    疑，然尚未能達於通常一般之人均不致有所懷疑而得確信其為真實之程度，亦即
    仍不能完全排除被告甲○○係在不知為贓物之情形下為買受之可能性，自不能僅
    以其買受系爭行動電話之事實，即為贓物犯行之認定。是依前開之說明，並基於
    罪疑唯輕之刑事訴訟原則，本院認被告甲○○之犯罪尚屬不能證明，依法應為無
    罪之諭知。
據上論斷，應依刑事訴訟法第四百五十二條、第二百九十九條第一項前段、第三百零
一條第一項，刑法第三百二十條第一項、第四十一條第一項、第七十四條第一款，罰
金罰鍰提高標準條例第一條前段、第二條，判決如主文。
本案經檢察官賴惠慈到庭執行職務
中    華    民    國      九十二      年    二        月      十七      日
                                      臺灣板橋地方法院刑事第二庭
                                          法  官  吳幸娥
右正本證明與原本無異。
如不服本判決，應於判決送達後十日內，向本院提出上訴狀。
                                          書記官  洪惠玲
中    華    民    國      九十二      年    二        月      十七      日
附錄本案論罪科刑法條全文
刑法第三百二十條第一項
意圖為自己或第三人不法之所有，而竊取他人之動產者，為竊盜罪，處五年以下有期
徒刑、拘役或五百元以下罰金。


司法院資訊處製作；財團法人民間司法改革基金會備份。
